臺灣彰化地方法院交通事件裁定　　　　96年度交聲字第1053號
移送機關即
原處分機關　交通部公路總局臺中區監理所彰化監理站
異　議　人
即受處分人　甲○○
上列受處分人因違反道路交通管理處罰條例案件，對於交通部公
路總局臺中區監理所彰化監理站中華民國96年10月23日所為之處
分（彰監四字第裁64-I00000000號裁決書）聲明異議，本院裁定
如下：
    主  文
異議駁回。
    理  由
一、汽車駕駛人駕駛汽車，應遵守道路交通標誌、標線、號誌之
    指示，道路交通安全規則第90條前段定有明文。又道路交通
    標誌標線號誌設置規則第206 條第5 款第1 目規定「圓形紅
    燈」之行車管制號誌係表示禁止車輛通行，並不得超越停止
    線或進入路口，如汽車行駛於道路上，行經有燈光號誌管制
    之交岔路口闖紅燈者，處新臺幣 (下同)1,800 元 以上5,40
    0 元以下罰鍰，並記違規點數3 點，道路交通管理處罰條例
    第53條第1 項、第63條第1 項第3 款分別定有明文。
二、原處分意旨略以：受處分人即異議人甲○○（下稱受處分人
    ）於96年10月1 日16時47分許，騎乘車號IDM-689 號重機車
    ，在彰化市○○○路與南校街口時，因「駕車行經有燈光號
    誌管制之交岔路口闖紅燈」之違規事由，為警攔停舉發。嗣
    原處分機關以受處分人違反道路交通管理處罰條例第53條第
    1 項規定，裁處罰鍰1,800 元，並依同條例第63條第1 項第
    3 款規定，記違規點數3 點，於法應無不合等語。
三、聲明異議意旨略以：伊當天騎機車是由南校街斜對面巷口的
    麵包店往南校街行駛（南校街燈號為綠燈），並非由介壽北
    路左轉南校街，執勤警員於南校街修改衣服民宅前（距離介
    壽北路燈號約100 公尺），其以肉眼判斷伊紅燈左轉應有偏
    差。且伊提出申訴，回覆之內容仍是該執勤警員片面之詞，
    伊深表不服，故希求派員到現場重新模擬當時之實際狀況，
    以釐清本件違規是否成立，為此提出本件聲明異議等語。
四、經查：
　(一)受處分人甲○○於前揭時間騎乘車號 IDM-689重機車，行經
 　 設有燈光號誌管制之彰化市○○○路與南校街口時，經彰化
    縣警察局彰化分局八卦山派出所員警攔停舉發「闖紅燈」之
    違規事實，有彰化縣警察局96年10月1日彰警交字第I000000
    00號舉發違反道路交通管理事件通知單影本 1紙、執勤警員
    職務報告及現場相關照片等 4幀在卷足憑。受處分人雖否認
    有闖紅燈之違規行為，並以前揭情詞置辯，然據證人即舉發
    警員蕭任茜於本院訊問時到庭具結證稱：「（問：可否用筆
    標示，當天你一開始看到受處分人的機車時，當時受處分人
    的機車在何處？）我當時是站在南郭國小的對面民宅那邊，
    所以沒有辦法看到受處分人機車停放的位置，我第一眼看到
    受處分人時，受處分人的機車是在如我手繪標示（打 X及箭
    頭）的位置，當時號誌是介壽北路紅燈，南校街是綠燈，我
    是取締受處分人紅燈左轉及沒有使用方向燈，就我站的位置
    我確定可以看得到受處分人是從巷子過來還是轉彎過來，我
    確定受處分人當初原本機車啟動的位置不是在南校街的位置
    ，因為我今日所提出的照片編號2 是以我當天所站的位置的
    視線去拍攝的，而依照照片所示，如果說受處分人的機車是
    停在南校街的位置，我一定可以看到，所以當初受處分人一
    定是從介壽北路左轉，所以我才會開受處分人的違規單。」
    等語綦詳（見本院96年11月12日訊問筆錄第2 頁）。是由前
    開證詞可知，證人對當時舉發之情況記憶清晰明確，又依當
    時為日間天色明亮、視線良好及舉發警員所在位置之情形，
    員警應可清楚察知受處分人是否於紅燈號誌時穿越該路口，
    而無誤認受處分人之虞。至受處分人雖辯稱執勤警員距離介
    壽北路燈號約有100 公尺，以肉眼判斷應有偏差云云。然經
    本院核閱舉發警員庭呈之現場照片，依警員執勤所處之位置
    來判斷，亦不至有無法見及受處分人由介壽北路闖紅燈左轉
    之可能，是受處分人憑空臆測之詞，難以採認。再參以受處
    分人於本院審理時亦陳稱：我載我太太去買麵包；該麵包店
    的店門口是在介壽北路上等語，互核證人蕭任茜證述受處分
    人騎乘機車是從介壽北路闖紅燈左轉等情節大致相符，益見
    證人應無誤認或錯認之可能。況以一般執勤員警之專業訓練
    而言，對於該等職務上事項之觀察程度自遠較一般人更為專
    注，其誤判之可能性極低，應無誤認之可能。再按，本件舉
    發警員於執行舉發違規之交通勤務時，係於白日在人車來往
    之路邊，其係本於發現受處分人有騎乘機車闖紅燈違規行為
    之認知，始將受處分人攔停，並要求受處分人出示證件，確
    定違規人之身分而進行舉發，此乃執勤警員依法執行其公務
    ，受處分人若非確有違規情事，衡情證人蕭任茜為彰化縣警
    察局彰化分局八卦山派出所警員，其與受處分人素不相識，
    復無怨隙，應無甘冒觸犯偽證之罪責，故意構詞誣陷異議人
    之必要，茍無其他積極證據可佐，已難認其有何濫行舉發違
    規之情形，故其所為之前揭證言，堪予採信。
  (二)末按道路交通管理處罰條例科處行政罰事件，依據公法爭議
    之舉證責任分配法則，固應先由行政機關就其業已履踐相關
    正當法律程序，以及人民應受處罰之客觀違反法令行為，負
    證明之責，受處罰人就行政機關已為相當證明之前開事項，
    若主張欠缺主觀歸責條件或為其他抗辯，亦須就其所辯提出
    反證。惟行政機關對於前開應為舉證事項，並非不得以執行
    查察取締勤務人員，依據調查人證之程序，使就親歷事實提
    供不可替代之證明方法。受處罰人就該證人所述見聞經過之
    真實性倘有質疑，除依法定交互詢問程序加以檢驗外，亦不
    得僅因證人之個人身分、地位或與當事人之關係而謂其不得
    作證，或憑己意指為必須代以其他特定之證據方法，此在證
    人業已具結願依偽證罰則擔保證言可信之場合，尤屬當然。
    基於此，本件受處分人既未就執勤員警之舉發有誤提出相關
    證據以供調查，本院復查無何證據足資證明證人有捏造事實
    違法取締之情事，本院自得以證人可信之證詞據為認定本件
    違規事實之依據。依上開說明，本件受處分人確有舉發通知
    單上所載之違規行為，應屬明確，受處分人前揭所辯各節，
    尚無足採。
五、綜上所述，本件事證明確，受處分人確有騎乘機車行經有燈
    光號誌管制之交岔路口闖紅燈之交通違規事實。原處分機關
    依道路交通管理處罰條例第53條第1 項、第63條第1 項第3
    款之規定裁處罰鍰1,800 元，並記違規點數3 點，核無不當
    。本件異議為無理由，應予駁回。
六、據上論斷，應依道路交通管理處罰條例第87條第2項、道路
    交通案件處理辦法第19條，裁定如主文。
中　　華　　民　　國　　96　　年　　12　　月　　21　　日
                  交通法庭      法  官  簡婉倫
以上正本證明與原本無異。
如不服本裁定，應於裁定送達後5日內向本院提出抗告狀 (須附
抗告狀繕本)。
中　　華　　民　　國　　96　　年　　12　　月　　21　　日
                                書記官
